臺灣臺北地方法院小額民事判決
111年度北小字第2603號
原      告  泰安產物保險股份有限公司

法定代理人  李松季  
訴訟代理人  李挺維  
            張皓甯  
被      告  陳建源  
訴訟代理人  陳法翰  
上列當事人間請求侵權行為損害賠償(交通)事件，本院於中華民
國111年6月28日言詞辯論終結，判決如下︰
    主      文
被告應給付原告新臺幣貳萬伍仟捌佰伍拾肆元，及自民國一百一
十一年四月二十九日起至清償日止，按週年利率百分之五計算之
利息。
原告其餘之訴駁回。
訴訟費用新臺幣壹仟元由被告負擔百分之九十九，餘由原告負擔
。
本判決第一項得假執行。但被告以新臺幣貳萬伍仟捌佰伍拾肆元
為原告預供擔保，得免為假執行。
    事實及理由
一、按因侵權行為涉訟者，得由行為地之法院管轄，民事訴訟法
    第15條第1項定有明文。經查，本件侵權行為地在臺北市信
    義區忠孝東路5段與忠孝東路5段22巷口，有道路交通事故現
    場圖可稽（見本院卷第45-47頁），本院自有管轄權。次按
    訴狀送達後，原告不得將原訴變更或追加他訴，但擴張或減
    縮應受判決事項之聲明者，不在此限，民事訴訟法第255條
    第1項第3款亦定有明文，查原告原起訴聲明為：被告應給付
    原告新臺幣（下同）32,537元，及自起訴狀繕本送達翌日起
    至清償日止，按週年利率5%計算之利息行，有起訴狀可稽(
    見本院卷第11頁)，嗣於訴訟中陳明請求金額減縮為26,114
    元，亦有折舊計算表及言詞辯論筆錄足憑（見本院卷第115
    、135頁），核其所為，係減縮應受判決事項之聲明，依上
    開規定，應予准許。又被告未於言詞辯論期日到場，核無民
    事訴訟法第386條各款所列情事，爰依原告聲請，由其一造
    辯論而為判決，合先敘明。
二、原告主張：被告於民國111年2月6日14時6分許，駕駛車牌號
    碼000-000號營業用大客車(下稱系爭肇事大客車)，行經臺
    北市信義區忠孝東路5段22巷口時，因未保持行車安全間隔
    、右轉車未依規定駛入外側車道，致撞及原告承保之訴外人
    即被保險人吳憶涵所有、訴外人白峻源駕駛之車牌號碼000-
    0000號自用小客車（下稱系爭車輛），造成系爭車輛受損 
    ，嗣系爭車輛經送修後，計支出新臺幣（下同）32,537元（
    含工資費用16,150元、零件費用16,387元），經扣除零件折
    舊費用後為26,114元，業經原告依保險契約理賠予吳憶涵，
    依保險法第53條取得代位求償權，爰依保險法第53條、民法
    第184條第1項前段、第191條之2規定，提起本件訴訟等語，
    並聲明：被告應給付原告26,114元，及自起訴狀繕本送達翌
    日起至清償日止，按週年利率5%計算之利息。
三、被告未於言詞辯論期日到場，惟提出書狀辯以：依交通事故
    現場圖，被告駕駛系爭肇事大客車之行進方向並未有變換車
    道切入他車行進路線之情事，又依道路交通事故照片所示，
    系爭車輛之相對位置位於系爭肇事大客車右後方，按理轉彎
    前應已知曉且發現系爭肇事大客車正進行右轉，卻仍未有適
    當之注意並保持安全距離致而擦撞系爭肇事大客車，應為本
    件肇事責任主因，其維修費用之請求應屬無理，另原告請求
    維修費用中屬材料零件費用，應予以折舊等語，並聲明：㈠
    原告之訴駁回。㈡如受不利判決，願供擔保，請准宣告免為
    假執行。
四、得心證之理由：
  ㈠本件原告主張被告於上開時、地駕駛系爭肇事大客車，因未
    保持行車安全間隔及右轉車未依規定駛入外側車道而撞及系
    爭車輛，造成系爭車輛受損；原告已賠付吳憶涵系爭車輛修
    復費用等情，業據其提出與所述相符之系爭車輛行車執照、
    道路交通事故當事人登記聯單、道路交通事故現場圖、道路
    交通事故照片黏貼紀錄表、電子發票證明聯、估價單、車損
    照片為證（見本院卷第13-39頁），並經本院依職權向臺北
    市政府警察局交通警察大隊調閱道路交通事故現場圖、A3類
    道路交通事故調查紀錄表、道路交通事故當事人登記聯單、
    道路交通事故照片黏貼紀錄表為憑（見本院卷第45-55頁）
    ，應認原告之主張應為真實。
  ㈡按因故意或過失，不法侵害他人之權利者，負損害賠償責任
    ，民法第184條第1項前段定有明文。又汽車行駛時，駕駛人
    應注意車前狀況及兩車並行之間隔，並隨時採取必要之安全
    措施；汽車行駛，如進入二以上之車道者，右轉彎車輛應進
    入外側車道，道路交通安全規則第94條第3項前段、第102條
    第1項第8款並定有明文。另依保險法第53條第1項規定，被
    保險人因保險人應負保險責任之損失發生，而對於第三人有
    損失賠償請求權者，保險人得於給付賠償金額後，代位行使
    被保險人對於第三人之請求權；但其所請求之數額，以不逾
    賠償金額為限。本件被告駕駛系爭肇事大客車，因未保持行
    車安全間隔及右轉車未依規定駛入外側車道致車禍肇事，已
    如上述，揆諸民法第184條第1項前段規定，被告自應負侵權
    行為損害賠償責任。又原告既承保系爭車輛並已給付賠償金
    額，揆諸保險法第53條第1項規定，即得代位行使吳憶涵對
    被告之侵權行為損害賠償請求權。
  ㈢次按不法毀損他人之物者，應向被害人賠償其物因毀損所減
    少之價值，為民法第196條所明定。而所謂請求賠償物被毀
    損所減少之價額，得以修復費用為估定標準，但以必要者為
    限，例如修理材料以新品換舊品，應予折舊（參見最高法院
    77年度第9次民事庭會議決議）。經查，原告主張系爭車輛
    必要修繕費用包括工資費用16,150元、零件費用16,387元等
    情，業據其提出估價單、電子發票證明聯為證（見本院卷第
    29-33頁），依前揭說明，系爭車輛之修復既以新零件更換
    被毀損之舊零件，自應將零件折舊部分予以扣除。而依行政
    院所頒「固定資產耐用年數表」及「固定資產折舊率表」之
    規定，自用小客車之耐用年數為5年，依定率遞減法每年折
    舊369/1000，且固定資產提列折舊採用定率遞減法則者，以
    1年為計算單位，其使用期限未滿1年者，按實際使用之月數
    相當於全年之比例計算之，不滿1月者，以1月計。準此，系
    爭車輛出廠日為110年1月，有系爭車輛行車執照足憑（見本
    院卷第13頁），至事故發生日即111年2月6日止，實際使用
    年數為1年1月6日，以使用1年2月計，故該車零件費用扣除
    折舊後之費用為9,704元(計算式如附表所示），並加計工資
    費用16,150元，原告得請求之車輛修復費用應為25,854元（
    計算式：9704＋16150＝25854）。
  ㈣至被告雖辯稱系爭車輛之相對位置位於系爭肇事大客車右後
    方，按理轉彎前應已知曉且發現系爭肇事大客車正進行右轉
    ，卻仍未有適當之注意並保持安全距離致而擦撞系爭肇事大
    客車，應為本件肇事責任主因云云，然經本院當庭勘驗原告
    提出行車記錄器錄影光碟影片及被告提出之公車行車監視畫
    面錄影光碟影片，勘驗光碟結果如下：一、勘驗被告車輛行
    車記錄器：約於11秒時發生碰撞，第1畫面可清楚看出被告
    車輛橫跨第一、二線道，而原告承保車輛在最外車道右轉已
    接近路緣。而在發生碰撞前，原告車輛已先行靜止，被告車
    輛仍然右轉中，嗣發生碰撞。二、勘驗原告承保車輛行車記
    錄器：號誌轉為綠燈時，原告車輛向前，後於忠孝東路右轉
    ，約於31秒左右，可以看出被告車輛行駛在第一車道，原告
    車輛行駛在第三車道，48秒被告跨越一、二車道與在第三車
    道進行右轉之原告車輛發生碰撞，有勘驗筆錄可考(見本院
    卷第135-136頁)，又該路段為三線車道，有道路交通事故現
    場圖可參(見本院第46、47頁)，而被告駕駛系爭肇事大客車
    ，在右轉彎前係行駛在第1車道，白峻源駕駛系爭車輛行駛
    在第3車道，被告欲右轉彎卻未依規定先行駛進入外側車道
    即第3車道，即逕自第1車道跨越第2車道並壓縮系爭車輛右
    轉彎空間致系爭車輛於碰撞前已停止行進，因被告仍逕自繼
    續右轉彎致系爭肇事大客車與系爭車輛發生碰撞，本院審酌
    道路交通事故現場圖記載及前揭勘驗筆錄，認被告駕駛系爭
    肇事大客車右轉彎未先駛入外車道及未與系爭車輛保持行車
    安全間隔，為肇事主因，應負完全肇事責任，被告辯稱系爭
    車輛未保持行車安全間隔而擦撞系爭肇事大客車，為本件之
    肇事主因云云，自非可採。
　㈤末按遲延之債務，以支付金錢為標的者，債權人得請求依法
    定利率計算之遲延利息；應付利息之債務，其利率未經約定
    ，亦無法律可據者，週年利率為百分之五；給付無確定期限
    者，債務人於債權人得請求給付時，經其催告而未為給付，
    自受催告時起，負遲延責任。其經債權人起訴而送達訴狀，
    或依督促程序送達支付命令，或為其他相類之行為者，與催
    告有同一之效力，民法第233條第1項前段、第203條、第229
    條第2項分別有明文規定。本件原告之請求，核屬無確定期
    限之給付，自應經原告催告未為給付，被告始負遲延責任。
    準此，原告請求被告給付自起訴狀繕本送達翌日即111年4月
    29日（見本院卷第65頁）起至清償日止，按週年利率5%計算
    之利息，核無不合，併予准許。
五、綜上所述，原告據以提起本訴，請求被告給付25,854元，及
    自起訴狀繕本送達翌日即111年4月29日起至清償日止，按週
    年利率5%計算之利息，為有理由，應予准許，逾此範圍之請
    求為無理由，應予駁回。
六、本件原告勝訴部分係小額程序為被告敗訴之判決，依民事訴
    訟法第436條之20規定，應依職權宣告假執行，並依同法第3
    92條第2項之規定，依聲請宣告被告預供擔保，得免為假執
    行。
七、本件事證已臻明確，兩造其餘攻擊防禦方法及證據，核與判
    決之結果，不生影響，爰不一一論列，併此敘明。
八、訴訟費用負擔之依據：民事訴訟法第79條。按適用小額訴訟
    程序事件法院為訴訟費用之裁判時，應確定其費用額，民事
    訴訟法第436條之19定有明文，爰確定本件訴訟費用額如主
    文第3項所示。
中　　華　　民　　國　　111 　年　　7 　　月　　13　　日
                  臺北簡易庭  法　官  葉藍鸚
附表
-----
折舊時間           金額
第1年折舊值        16,387×0.369＝6,047
第1年折舊後價值    16,387－6,047＝10,340
第2年折舊值        10,340×0.369×(2/12)＝636
第2年折舊後價值    10,340－636＝9,704
訴訟費用計算書
項        目             金   額（新臺幣）        備  註
第一審裁判費   　 　　   1,000元
合　　　　計　　　       1,000元
附錄：
一、民事訴訟法第436條之24第2項：　　
　　對於小額程序之第一審裁判上訴或抗告，非以其違背法令為
    理由，不得為之。
二、民事訴訟法第436條之25：　　
　　上訴狀內應記載上訴理由，表明下列各款事項：
    ㈠原判決所違背之法令及其具體內容。
    ㈡依訴訟資料可認為原判決有違背法令之具體事實。
以上正本係照原本作成。
如不服本判決，須以違背法令為理由，應於判決送達後20日內向
本庭提出上訴狀（須按他造當事人之人數附繕本）。如委任律師
提起上訴者，應一併繳納上訴審裁判費。
中　　華　　民　　國　　111 　年　　7 　　月　　13　　日
                              書記官  翁嘉偉